【裁判字號】    96,上易,1145
【裁判日期】    970129
【裁判案由】    竊盜
【裁判全文】
臺灣高等法院高雄分院刑事判決        96年度上易字第1145號
上  訴  人  臺灣高雄地方法院檢察署檢察官
被      告  乙○○
上列上訴人因被告竊盜案件，不服臺灣高雄地方法院96年度易字
第94號中華民國96年10月5 日第一審判決（起訴案號：臺灣高雄
地方法院檢察署95年度偵字第31503 號；移送併辦案號：同署96
年度偵字第684 、685 號），提起上訴，本院判決如下：
    主  文
上訴駁回。
    理  由
一、公訴意旨略以：被告乙○○與共犯李明峰（經臺灣高雄地方
    法院95年度易字第325 號判處有期徒刑1 年，嗣經上訴，經
    臺灣高等法院高雄分院95年度上易字第908 號駁回上訴確定
    ）、周政忠（經臺灣高等法院高雄分院95年上易字第301 號
    判處有期徒刑2 年6 月確定）、陳原（經臺灣高雄地方法
    院94年度易字第1355號「起訴書誤載為第13278 號」判處有
    期徒刑1 年確定），共同基於意圖為自己不法所有之犯意聯
    絡，結夥三人以上，於民國94年5 月20日前之某日凌晨3 時
    許，前往丙○○所有高雄縣六龜鄉獅山7 號夜間無人看守或
    居住之建築物，由陳原持客觀上足以對人之生命、身體產
    生危險，得作為兇器使用之破壞剪剪斷該址餐廳具防閑功能
    之安全設備窗戶鐵條，由窗戶進入屋內並打開房屋後門，使
    乙○○及共犯周政忠、李明峰得以進入該屋，並共同搬運竊
    取丙○○所有之石心茶盤8 個、黃蓮木茶盤2 個、黃蓮木椅
    子2 個、黃蓮木屏風1 座、其蓮木時鐘1 個、黃蓮木煙灰缸
    1 個、黃蓮木筆筒2 個、檜木藝品1 座、檜木椅子4 個、花
    台2 個【價值共約新台幣（下同）300,000 元】，得手後將
    上開物品交由乙○○以其所有之白色自小貨車載送至其住處
    ，經乙○○變賣得款20,000元後，四人各分得5,000 元花用
    ，因認被告乙○○涉犯刑法第321 條第1 項第2 、3 、4 款
    之加重竊盜罪嫌。
二、按犯罪事實應依證據認定，無證據不得認定犯罪事實；不能
    證明被告犯罪者，應諭知無罪之判決，刑事訴訟法第154 條
    第2 項、第301 條第1 項分別定有明文。次按事實之認定，
    應憑證據，如未能發現相當證據，或證據不足以證明，自不
    能以推測或擬制之方法，為裁判基礎；且認定不利於被告之
    事實須依積極證據，苟積極證據不足為不利於被告事實之認
    定時，即應為有利於被告之認定；另認定犯罪事實所憑之證
    據，雖不以直接證據為限，間接證據亦包括在內，然而無論
    直接證據或間接證據，其為訴訟上之證明，須於通常一般之
    人均不致有所懷疑，而得確信其為真實之程度者，始得據為
    有罪之認定，倘其證明尚未達到此一程度，而有合理之懷疑
    存在而無從使事實審法院得有罪之確信時，即應由法院為諭
    知被告無罪之判決（最高法院40年台上字第86號、30年台上
    字第816 號、76年台上字第4986號判例意旨參照）。
三、證據能力：
    後述關於證人等於審判外之陳述及卷附書證即書面之傳聞證
    據等部份，檢察官、被告已於本院審理調查上開證據時，就
    此證據能力均表示無意見，且本院認為以之作為本件論証之
    證據，均與待證事實具有關聯性，作為本案之證據亦屬適當
    ，依刑事訴訟法第159 條之5 第1 項規定，自得為證據。
四、公訴意旨認被告乙○○涉犯上開加重竊盜罪嫌，係以被告供
    述，證人陳原、周政忠、丙○○、陳藍淑娥之證述、報案
    三聯單、現場及贓物照片等情為據。然訊據被告固供承伊曾
    經將一部白色自用小貨車出借予證人陳原使用，之後周政
    忠曾對伊告知有竊取煙灰缸等情，惟否認上開被訴加重竊盜
    竊盜犯行，辯稱：伊並未參與陳原、周政忠、李明峰上述
    竊盜行為，伊亦未幫陳原等人變賣贓物，因陳原曾借住
    伊家而遭伊驅趕，彼此間有過節，而周政忠警詢筆錄是因照
    陳原筆錄所陳述等語。經查：
(一)、被害人即證人丙○○所有置於高雄縣六龜鄉新發村獅山7 號
    之石心茶盤8 個、黃蓮木茶盤2 個、黃蓮木椅子2 個、黃蓮
    木屏風1 座、黃蓮木時鐘1 個、黃蓮木煙灰缸1 個、黃蓮木
    筆筒2 個 、檜木藝品1 座、檜木椅子4 個、花台2 個（價值
    共約300,000 元）等物，於94年5 月20日前之某日，確遭證
    人陳原、周政忠、李明峰共同行竊得逞等事實，業據證人
    丙○○、陳藍淑娥於警詢陳述明確，並有現場照片10張、贓
    物照片22張在卷可稽（高雄縣政府警察局六龜分局以六警刑
    移字第9408000147警卷第45-48 頁、56-58 頁、86-88 、94
    -106頁），又證人陳原、周政忠、李明峰上開竊盜犯行，
    業據原審94年度易字第1355號、本院95年度上易字第301 、
    90 8號判刑確定在案，此部分事實堪以認定。
(二)、證人周政忠雖曾於94年12月12日警詢指述被告有參與本件竊
    案（同上警卷第22、23頁），然其於嗣後之94年12月16日警
    詢（同上警卷第27、28頁）、偵查（95年度偵字第2316號95
    年1 月10日訊問筆錄，偵卷20-24 頁）、原審另案審理中（
    95年度易字第325 號影卷第53至55頁），均已明確表明本件
    竊案實際上僅有其與陳原、李明峰等3 人共犯等語，參以
    證人陳原警詢筆錄係於94年12月6 日、7 日所製作，有當
    日警詢筆錄2 份可稽（同上警卷第6 - 14頁），故證人周政
    忠於上開原審另案審理中所證稱「其於94年12月12日警詢中
    指述被告有參與本件竊案，係依據證人陳原之警詢筆錄內
    容所為」等語，尚非無據，另參以證人周政忠自承與被告關
    係並不好，且已坦承參與本件竊案，其自無需冒刑事偽證罪
    責之風險而為被告掩飾犯行，足認證人周政忠於上開第2 次
    警詢、偵查及原審另案審理所為證詞，應較為真實可採。
(三)、證人陳原雖於94年12月6 日第2 次及第3 次警詢均指稱【
    伊與被告、周政忠、李明峰等4 人同時進屋行竊】等情（同
    上警卷第7 、11頁），然其嗣於原審另案審理中卻證稱：「
    94年5 月中某日凌晨3 時許，曾去過六龜鄉獅山7 號，一開
    始去的時候是伊與證人周政忠看過當地情況後再向被告借車
    ，當天是伊與證人周政忠去看時說要偷的，伊在警詢中所述
    為正確，實際去偷的人有4 個人，被告在伊等當時去偷茶盤
    時就已知情，是伊與證人周政忠、李明峰及被告4 人共同謀
    議，4 人均有到場，看到茶盤等物品後，【由伊與證人周政
    忠、李明峰3 人下手行竊】，被告開車來接應，賣出後，每
    人分得5,000 元」（原審95年度易字第325 號影卷第15、1
    6 頁），則證人陳原就本件入屋行竊之共犯人數究係【4
    人或3 人】之前後陳述並非一致，且若依證人陳原所證上
    情「即伊與證人李明峰、周政忠3 人下手行竊，被告開車來
    接應」，則以被害人丙○○遭竊之上開物品數量不少，又分
    屬石製品、木製品之體積、重量，衡情而論，被告與陳原
    、周政忠、李明峰等3 人理應同車前往，以降低等候接應過
    程中遭查獲之風險，豈有在被告未駕車到場前，即先由陳
    原、周政忠、李明峰等3 人先動手搬運，而於得手後再由被
    告開車前來接應之理。此外，證人陳原所稱交由被告變賣
    贓物一節，又無其他具體事證可資佐認，並參以被告所述其
    與陳原間有所嫌隙之情，自難僅憑證人陳原上開具有瑕
    疵且與證人周政忠所證上開有利於被告證詞未符之片面陳述
    ，遽認被告有此部分被訴之共同竊盜犯行。至於證人陳原
    自己所涉之竊盜案件即原審94年度易字第1355號，雖認本件
    被告乙○○係屬共犯云云，但此因採信證人陳原上開不利
    於被告乙○○之供述所致，無從據此而為不利於被告乙○○
    之認定，附此敘明。
(四)、公訴人起訴所據之被害人即證人丙○○、陳藍淑娥夫妻證述
    ，及報案三聯單（報案證明，同上警卷第59頁）、現場及贓
    物照片等情，係用以證明被害人所有上開財物遭竊之事實，
    僅能佐認證人陳原、周政忠、李明峰等3 人所涉之上開竊
    盜犯行部分，無從以此推論被告亦犯本件共同竊盜犯行。至
    於公訴人起訴書及上訴書所指之證人曾忠銘（六龜鄉中興村
    中庄東邊山區角仔竹工寮所有人）、甲○○（高雄縣六龜鄉
    龍興國小職員）證詞及現場測繪圖（即六龜鄉中興村中庄東
    邊山區角仔竹工寮現場測繪）部分，係屬後述原判決併予敘
    明「檢察官移送併案應退由檢察官另行偵辦」部分之證據，
    業經本院調閱本院95年度上易字第301 號（即周政忠竊盜案
    件）偵審卷宗查明無誤，自與上開公訴意旨部分之證據無涉
    ，附此敘明。此外，關於證人周政忠、李明峰所涉之上開竊
    盜案件中（即本院95年度上易字第301 號、95年度上易字第
    908 號），亦均認定本件公訴意旨所指竊案，係證人陳原
    、周政忠、李明峰等3 人所共犯，並無認定本件被告亦屬竊
    盜共犯，附此敘明。
(五)、綜上所述，被告所辯上情，應屬可採。公訴人所持之前開論
    據，均無法採為認定被告犯罪之證據。此外，復查無其他積
    極證據足資證明被告有何被訴竊盜犯行，依據上開說明，被
    告被訴上開竊盜罪自屬不能證明。
五、原審因而以不能證明被告犯罪，而為被告無罪之諭知，並敘
    明：檢察官移送併案（96年度偵字第684 、685 號）部分「
    即被告乙○○與周政忠於：(一)94年4 月間某日下午18時，在
    六龜鄉中興村中庄東邊山區角仔竹工寮倉庫，由共犯周政忠
    持其所有可供兇器使用之破壞剪將該工寮前之鐵鍊剪斷，再
    剪斷工寮窗戶欄杆打開鋁窗進入工寮，並進入未上鎖之倉庫
    內，2 人共同竊取（燒木柴用）熱水爐1 具、製茶機具、鋁
    門窗11個、鋁門2 具、工具及廢鐵架（共價值約100,000 元
    ），得手後，將之置放於被告之自小貨車內，由被告變賣得
    款7,000 元；(二)94年4 月某時，在高雄縣六龜鄉○○村○○
    路1 號龍興國小校園操場之遊戲器材區，由2 人以可供兇器
    使用之梅花起子拆卸遊戲器材區內之白鐵樓梯2 座、鞦韆鐵
    鍊8 條（價值約30,000元），得手後，2 人騎乘機車載運上
    揭物品離去，嗣再由被告載運至屏東高原資源回收場變賣，
    得款6,000 元，因認被告涉犯刑法第321 條第1 項第3 款之
    攜帶兇器竊盜罪嫌」，因被告被訴本件竊盜業經認定無罪，
    則移送併辦部分即與本件並無連續犯之裁判上一罪關係，應
    退由檢察官另行偵辦處理」等語，經核均無違誤；檢察官上
    訴仍執起訴所據各情，指摘原判決不當，為無理由，應予駁
    回。
據上論斷，應依刑事訴訟法第368條，判決如主文。
本案經檢察官方娜蓉到庭執行職務。
中    華    民    國    97    年    1     月    29    日
                  刑事第一庭    審判長法官  郭雅美
                                      法官  莊崑山
                                      法官  張意聰
以上正本證明與原本無異。
本判決不得上訴。
中    華    民    國    97    年    1     月    29    日
                                    書記官  陳金


司法院資訊處製作；財團法人民間司法改革基金會備份。
